臺灣高等法院臺中分院刑事判決　　　　96年度上訴字第1865號
上　訴　人
即　被　告　甲○○
　　　　　　　　　　　樓
上列上訴人因違反台灣地區與大陸地區人民關係條例等案件，不
服臺灣臺中地方法院95年度訴字第2139號中華民國96年5月31日
第一審判決（起訴案號：臺灣臺中地方法院檢察署95年度偵字第
10036號），提起上訴，本院判決如下：
    主  文
原判決撤銷。
甲○○共同連續違反不得使大陸地區人民非法進入臺灣地區之規
定，累犯，處有期徒刑壹年陸月，減為有期徒刑玖月。
    事  實
一、甲○○曾於民國56年間因恐嚇案件，經法院判處有期徒刑6
    月確定；又於75年間，因殺人案件，經法院判處有期徒刑12
    年、褫奪公權8年確定（以上各罪未構成累犯）。再於85年
    間，因竊盜案件，經台灣桃園地方法院判處有期徒刑5月確
    定，甫於86年6月28日縮刑期滿執行完畢（構成累犯）。詎
    甲○○仍不知悔改，明知大陸地區人民非經主管機關許可，
    不得進入臺灣地區，亦明知鄭明義（業經臺灣臺中地方法院
    以95年度訴字第1298號判處有期徒刑1年2月確定）與大陸地
    區人民張小麗間並無結婚真意，竟允諾給付新臺幣（下同）
    5萬元報酬予鄭明義，共謀由鄭明義擔任人頭丈夫，以「假
    結婚真入境」之方式，使大陸地區人民張小麗得以配偶來臺
    探親名義，非法進入臺灣地區，二人因而共同基於使大陸地
    區人民非法進入臺灣之概括犯意聯絡，復與張小麗共同基於
    行使使公務員登載不實文書之概括犯意聯絡，由甲○○安排
    鄭明義，於90年6月30日搭機前往大陸地區福建省，再於同
    年8月1日（起訴書誤載為5日）由甲○○安排不詳姓名之大
    陸女子帶領鄭明義及張小麗至大陸地區福建省南平市第二公
    證處辦理結婚登記手續，並取得中華人民共和國福建省南平
    市第二公證處於同年月5日核發之（2001）延證字第1051號
    結婚公證書後，再由鄭明義向財團法人海峽交流基金會（以
    下簡稱海基會）申請驗證，海基會因而於同年12月20日，據
    以核發（90）核字第067514號證明書。鄭明義明知並無結婚
    之事實，仍於同年月21日，在甲○○陪同下，持前揭結婚公
    證書及海基會驗證之證明書等資料，而以此不實之事項，向
    臺中市北區戶政事務所辦理結婚登記，使不知情之戶政事務
    所承辦之公務員，將此不實之事項，登載於其職務上掌管之
    公文書即戶籍謄本電腦檔案中，據以列印核發記事欄註記「
    民國90年8月1日與大陸地區人民張小麗結婚」此不實事項之
    戶籍謄本予鄭明義，並據此核發配偶欄登記為張小麗之新國
    民身分證交予鄭明義。甲○○及鄭明義復進而基於前述行使
    公務員登載不實文書及使大陸地區人民非法進入臺灣地區之
    同一概括犯意聯絡，先後於：
  (一)90年12月23日，由甲○○陪同鄭明義前往其當時戶籍所在地
    之轄區即臺中市警察局第二分局立人派出所，以配偶來臺探
    親為名義，而填具「大陸地區人民進入臺灣地區保證書」，
    並持前開使公務員登載不實之戶籍謄本等公文書，向該管公
    務員行使之，使該管公務員將「鄭明義與被保人張小麗係夫
    妻關係」之不實事項，登載於該保證書上之「對保或證明機
    關（構）簽註意見欄」之公文書上。繼而於90年12月26日，
    由鄭明義出具委託書，委託甲○○持上開不實之戶籍謄本、
    「大陸地區人民進入臺灣地區保證書」等證明文件，以配偶
    來臺探親為由，向內政部警政署入出境管理局（以下簡稱境
    管局）提出大陸地區人民張小麗入境之申請，而據以行使，
    使境管局承辦出入境職務之公務員，經實質審查後，因未能
    發覺鄭明義與張小麗係假結婚之實情，因而發給中華民國臺
    灣地區旅行證予張小麗，以上分別足生損害於臺中市北區戶
    政事務所、臺中市警察局第二分局立人派出所及境管局等機
    關，對於戶籍資料管理、警察機關轄區人口管理、大陸地區
    人民入出境臺灣地區管理之正確性。張小麗取得上開旅行證
    後，即於91年2月28日，以配偶探親之名義，利用形式上合
    法之臺灣地區旅行證，掩飾實質非法之方式，從大陸地區搭
    機自桃園中正機場非法進入臺灣地區。張小麗入境後，即由
    甲○○接往不詳處所工作，實際上並未與鄭明義共同居住。
    嗣張小麗因入境臺灣地區後即在臺北縣三重市等不詳地點非
    法工作及逾期停留，經臺北縣政府警察局三重分局（以下簡
    稱三重分局）查獲，並於91年8月14日遭強制遣送出境。
  (二)甲○○另要求鄭明義配合於91年3月18日將戶籍遷移至臺北
    縣三重市○○路○段154巷22號郭民証戶內。再於92年9月1
    日，由甲○○陪同鄭明義前往當時戶籍所在地之轄區三重分
    局，以配偶來臺探親為名義，填具「大陸地區人民進入臺灣
    地區保證書」，並持前開使公務員登載不實之戶籍謄本等公
    文書，向該管公務員行使之，使該管公務員將「鄭明義與被
    保人張小麗係夫妻關係」之不實事項，登載於該保證書上之
    「對保或證明機關（構）簽註意見欄」之公文書上。鄭明義
    於取得上開不實之「大陸地區人民進入臺灣地區保證書」後
    ，隨即於同日，出具委託書予甲○○，委託甲○○持上開不
    實之戶籍謄本、「大陸地區人民進入臺灣地區保證書」等證
    明文件，以配偶來臺探親為由，向境管局提出大陸地區人民
    張小麗入境之申請，而據以行使，經境管局承辦出入境職務
    之公務員實質審核後，以張小麗前次入境後，因從事與許可
    目的不符之工作為警查獲，且經許可入境後未於規定期限內
    離境為由，而為不予許可張小麗申請來臺探親之行政處分。
    張小麗始因無法取得中華民國臺灣地區旅行證，而未來臺，
    甲○○及鄭明義使大陸地區人民張小麗非法進入臺灣地區之
    行為始未得逞。
  (三)再於93年8月26日，甲○○再要求鄭明義出面前往轄區三重
    分局，以配偶來臺探親為名義，填具「大陸地區人民進入臺
    灣地區保證書」，並持前開使公務員登載不實之戶籍謄本等
    公文書，向該管公務員行使之，使該管公務員將「鄭明義與
    被保人張小麗係夫妻關係」之不實事項，登載於該保證書上
    之「對保或證明機關（構）簽註意見欄」之公文書上。繼而
    於93年8月27日，由鄭明義再行委託甲○○持上開不實之戶
    籍謄本、「大陸地區人民進入臺灣地區保證書」等證明文件
    ，以配偶來臺探親為由，向境管局提出大陸地區人民張小麗
    入境之申請，而據以行使，經境管局承辦出入境職務之公務
    員實質審核後，因未能發覺鄭明義與張小麗係假結婚之實情
    ，而發給中華民國臺灣地區旅行證予張小麗，張小麗取得上
    開旅行證後，即於93年9月29日，以配偶探親之名義，利用
    形式上合法之臺灣地區旅行證，掩飾實質非法之方式，從大
    陸地區搭機自桃園中正機場非法進入臺灣地區。張小麗入境
    後，仍由甲○○接往不詳處所工作，實際上亦未與鄭明義共
    同居住。於94年11月10日，張小麗再經查獲非法工作及逾期
    停留，並已於95年1月7日執行強制出境。其間鄭明義於93年
    8月17日，由其兄鄭明炎陪同向臺灣臺中地方法院檢察署檢
    察官自白前開(一)、(二)部分之犯行，因而查悉上情。
二、案經臺灣臺中地方法院檢察署檢察官偵查起訴。
    理  由
一、訊據上訴人即被告甲○○（下稱被告）固坦承陪同鄭明義前
    往大陸地區與女子張小麗辦理結婚手續，並受鄭明義之委託
    ，協助辦理張小麗入境來台之事實不諱，惟矢口否認有何違
    法之犯行，辯稱：伊僅係單純為鄭明義作媒，賺取媒人禮金
    6,000元，其他手續都是鄭明義委託伊去辦理，伊不知鄭明
    義與張小麗係假結婚云云。
二、經原審法院以證人身分傳訊共同被告鄭明義到庭，證人鄭明
    義證述之內容如下（以下見原審卷第106至110頁）：
  (一)對於伊與張小麗是否有結婚之真意，證人鄭明義證稱：是被
    告帶伊去大陸娶老婆，是要作人頭丈夫；張小麗入境後，沒
    有和伊住在一起，沒有同床睡，也沒有發生性關係，伊僅見
    過張小麗一次面，伊和張小麗是假結婚等語。
  (二)對於與張小麗在大陸之結婚手續係何人辦理，證人鄭明義證
    稱：是被告在大陸介紹，並自稱是被告太太的女子陪同辦理
    的。
  (三)對於返台後前往戶政事務所辦理結婚登記、前往警察局對保
    及前往入出境管理局申請大陸地區人民在台旅行證件，證人
    鄭明義則證稱：前二者都是被告甲○○帶伊去辦的；至於後
    者，伊沒有去辦，也沒有委託被告去辦（意即：是甲○○自
    己填寫委託書後去辦的）等語。
三、被告固執前揭情詞辯解，惟查：
  (一)被告經原審通緝到案接受訊問時自稱：之前與鄭明義完全不
    認識等語（見原審卷第48頁），嗣於審理中亦自陳：對於大
    陸女子張小麗年齡、職業、家庭背景均不熟悉，而對於鄭明
    義則僅知悉是從事臨時工等語（見原審卷第113頁）。被告
    既為人媒妁，豈有未於事前詳加調查男女雙方之背景資料，
    以為媒妁憑據之理。況且，被告供稱：帶鄭明義到大陸之開
    銷花費均自己支付，總共約3萬餘元（見原審卷第112頁），
    惟媒人禮金如果僅係6,000元，參酌被告與鄭明義並無特殊
    交情，衡諸常情，豈有自掏腰包，賠錢為鄭明義媒妁之理。
    此外，被告又供稱帶鄭明義前往大陸介紹雙方認識後，就返
    回台灣等語（見原審卷第112頁），被告如果係為鄭明義作
    媒，卻又不參加新人的婚禮，亦與常理有違。則被告辯稱係
    單純為鄭明義作媒而前往大陸乙情，顯非事實，不足採信。
  (二)又張小麗兩度入境台灣之後，確實因為非法工作及逾期停留
    ，而遭執行強制出境等情，並有台中市警察局第二分局96年
    3月26日0960007898號函一份在卷足參（見原審卷第94頁）
    ，亦足證明張小麗與鄭明義確實是假結婚，其目的僅係籍此
    來台非法工作。
  (三)另查，鄭明義與張小麗在大陸辦畢結婚登記後，舉凡申請來
    台之相關手續，包括向警察機關辦理對保、向入出境管理局
    辦理旅行證件等，大多由被告甲○○代理鄭明義或陪同前往
    辦理，此亦有委託書、大陸地區人民進入台灣地區旅行證申
    請書、大陸地區人民進入台灣地區保證書等在卷可參（見偵
    查卷(一)第37頁至52頁），並據證人鄭明義證述在卷（如前所
    述）。甚至於第2度申請張小麗來台時，因鄭明義原戶籍所
    在地之台中市警察局第二分局立人派出所不願辦理對保，被
    告甲○○主動提供其友人郭民証位於台北縣三重市之地址，
    要求鄭明義配合辦理遷移戶口，使張小麗來台對保一事得以
    順利完成。綜觀以上事實可知，被告介紹鄭明義與張小麗結
    婚後，未及參加2人之婚禮即匆忙返台，反而對於張小麗申
    請來台事項，積極參與，還主動提供門路協助，顯見被告對
    於鄭明義與張小麗之婚禮如何舉辦，漠不關心，卻在意張小
    麗是否能順利來台，其仲介2人結婚真正之目的，係在使張
    小麗來台非法打工甚明。此外，並有卷附內政部警政署入出
    境管理局94年1月10日境信凡字第09410360500號函、95年1
    月11日境信雲字第09410252510號函及所附之張小麗入出國
    日期證明書、海基會證明、中華人民共和國福建省南平市第
    二公證處結婚公證書、記事欄註記「民國90年8月1日與大陸
    地區人民張小麗結婚」之被告戶籍謄本、入出境管理局不准
    狀況通知單、中華民國臺灣地區補出境申請書、歷次大陸地
    區人民進入臺灣地區旅行證申請書、大陸地區人民進入臺灣
    地區保證書、委託書、臺北縣政府警察局三重分局91年8 月
    12日重警檢字第0910028018號函、內政部警政署入出境管理
    局不予許可處分書、臺北縣政府警察局三重分局93年10月22
    日北縣重警陸字第0930044275號函及所附訪查紀錄表、內政
    部警政署入出境管理局面談紀錄、內政部警政署基隆港務警
    察局95年1月6日基港警保字第0950000277號函、被告入出境
    查詢結果等資料附卷可資佐證，本案事證明確，被告犯行洵
    堪認定，應予依法論科。
四、被告行為後，刑法於94年2月2日修正公布、刑法施行法於95
    年6月14日修正公布、罰金罰鍰提高標準條例於95年5月17日
    修正公布，並均於95年7月1日施行，關於本案被告應適用之
    新、舊法，茲比較如下：
  (一)刑法第2條第1項規定，係規範行為後法律變更所生新舊法律
    比較適用之準據法，於95年7月1日刑法施行後，應適用刑法
    第2條第1項之規定，為「從舊從輕」之比較（最高法院95年
    5月23日第8次刑事庭會議決議第1點第1項參照）。又修正後
    刑法第11條係增訂刑法於其他法律有「保安處分」之規定者
    ，亦適用之，亦無關犯罪行為可罰性之變更，亦應逕行適用
    新法第11條之規定。
  (二)被告行為後，修正後之刑法業已刪除第56條連續犯之規定，
    則被告於修正刑法施行前之多次犯行，因行為後修正刑法業
    已刪除連續犯之規定，此刪除雖非犯罪構成要件之變更，但
    顯已影響行為人刑罰之法律效果，自屬法律有變更（最高法
    院95年第8次刑事庭會議決議參照）。本件被告於刑法修正
    前所犯之多次犯行，依修正施行前刑法第56條之規定，為連
    續犯，應論以一罪，並得加重其刑至2分之1；而依修正施行
    後之刑法，並無連續犯之規定，且依新法應各別多次論斷之
    結果（即數罪併罰），其刑度顯較修正前應依刑法第56條之
    規定以連續犯論處為重，經比較新舊法結果，以被告行為時
    之規定較有利於被告，自應依刑法第2條第1項前段之規定，
    適用修正前刑法第56條之規定，論以連續犯。
  (三)刑法第55條牽連犯之規定業已刪除，而自95年7月1日生效施
    行。牽連犯之規定經刪除後，數行為將予分論併罰，而數罪
    併罰之結果較論以牽連犯裁判上一罪之情形為重。經比較新
    舊法結果，自以行為時舊法之規定有利於被告，自應適用舊
    法之規定，亦即仍依牽連犯之規定論處。
  (四)法定刑中罰金刑部分：刑法第33條第5款業經修正公布，修
    正後刑法第33條第5款規定「罰金：新臺幣一千元以上，以
    百元計算之」，與修正前刑法第三十三條第五款規定「罰金
    ：（銀元）一元以上」不同。比較修正前後之罰金刑輕重，
    該罰金刑之最低刑度於修法後已有加重，故以95年7月1日修
    正公布施行前之刑法規定較有利於被告，依刑法第2條第1項
    前段規定，本案關於刑法第214條使公務員登載不實罪「處
    五百元以下罰金」之法定刑罰金部分，自應適用行為時之法
    律（修正前刑法第33條第5款）決定其罰金部分之最低刑。
  (五)按刑法施行法第1條之1之立法理由謂「刑法二十四年施行後
    ，為解決國民所得經濟水準已大幅提昇問題，有關罰金罰鍰
    倍數之調整及銀元與新臺幣之折算標準，訂有罰金罰鍰提高
    標準條例及現行法規所定貨幣單位折算新台幣條例，除罰金
    以一銀元折算三元新臺幣外，並將七十二年六月二十六日以
    前修正之刑法部分條文罰金數額提高為十倍，其後修正者則
    不再提高倍數，亦即刑法分則各罪罰金數額視為前開情形分
    別提高三十倍或三倍，考量新修正刑法施行後，不再適用現
    行法規所定貨幣單位折算新台幣條例，為使罰金數額趨於一
    致，避免衍生新舊法比較適用問題，以緩和實務適用法律之
    衝擊，爰於不變動罰金數額之前提下，規定第二項如上。」
    。是本案關於刑法第214條使公務員登載不實罪之法定刑罰
    金提高標準部分（即罰金刑最高部分），逕依刑法施行法第
    1條之1第2項規定，不生新舊法比較。
  (六)修正前刑法第68條規定：「拘役或罰金加減者，僅加減其最
    高度。」，惟此次刑法修正，既將罰金最低金額修正為新臺
    幣一千元，當不致因加減其最低度，而產生不滿一元之零數
    ，允宜與有期徒刑相同，許其最高度及最低度同加減之，故
    併入修正後刑法第67條，而規定為：「有期徒刑或罰金加減
    者，其最高度及最低度同加減之。」本案被告就所犯臺灣地
    區與大陸地區人民關係條例第79條第1項及刑法第214條使公
    務員登載不實罪部分，既因連續犯而加重其刑，則因修正前
    刑法第68條規定罰金最低度不予加重，較諸修正後刑法第67
    條規定罰金最低度亦予加重之規定，顯然較有利於被告，故
    依刑法第2條第1項前段規定，仍以被告行為時法律即修正前
    刑法第68條規定，較有利於被告。
  (七)依刑法第2條第1項規定為新舊刑法比較時，應就罪刑有關之
    共犯、未遂犯、連續犯、想像競合犯、牽連犯以及累犯加重
    、自首減輕、暨其他法定加減原因（如身分加減）與加減例
    等一切情形，綜其全部之結果，而為比較，再適用有利於行
    為人之法律處斷，而不得一部割裂分別適用不同之新舊法（
    最高法院24年上字第4634號判例意旨、95年第8次刑事庭會
    議決議第1點第4項參照）。經綜合比較新、舊法之結果，以
    被告行為時之舊法較有利於被告，依刑法第2條第1項前段規
    定，本案自應適用被告行為時之法律即修正前刑法第33條第
    5款、第56條、第55條後段、第68條之規定。
  (八)又刑法第2條第1項之規定，係規範行為後「法律變更」所生
    新舊法比較適用之準據法，故被告行為後刑法條文之修正，
    對於被告並無有利或不利之情形者（例如新舊法處罰輕重相
    同，犯罪構成要件亦無寬嚴之別等），即無適用修正後刑法
    第2條第1項之規定比較新舊法適用之問題。查94年2月2日修
    正公布，而於95年7月1日生效實施之新刑法（下稱新刑法）
    第28條雖將舊法之「實施」修正為「實行」。其中「實施」
    一語，涵蓋陰謀、預備、著手及實行之概念在內，其範圍較
    廣；而「實行」則著重於直接從事構成犯罪事實之行為，其
    範圍較狹；二者之意義及範圍固有不同，但對於被告與鄭明
    義共同犯罪之行為而言，被告與鄭明義有犯意聯絡及行為分
    擔，刑法第28條之修正內容，對於被告並無「有利或不利」
    之影響。依上說明，應無適用修正後刑法第2條第1項之規定
    比較新舊法適用之問題（參見最高法院95年度台上字第5589
    號判決意旨）。是本件關於被告成立共犯部分，毋庸依刑法
    第2條第1項規定為新舊法之比較，而應依一般法律適用原則
    ，適用裁判時刑法第28條規定，論以共犯（最高法院95年11
    月7日第21次刑事庭會議決議意旨參照）。
  (九)刑法第2條第1項之規定，係規範行為後「法律變更」所生新
    舊法比較適用之準據法，故被告行為後刑法條文之修正，對
    於被告並無有利或不利之情形者（例如新舊法處罰輕重相同
    ，犯罪構成要件亦無寬嚴之別等），即無適用修正後刑法第
    2條第1項之規定比較新舊法適用之問題。修正刑法第47條雖
    將舊刑法修正限制為受徒刑之執行完畢，或一部之執行而赦
    免後，五年以內「故意」再犯有期徒刑以上之罪者，始成立
    累犯。但上述新舊法之規定，對於本件被告「故意」犯本罪
    ，不論依95年7月1日修正施行前之刑法第47條或修正施行後
    之刑法第47條第1項之規定，均構成累犯，對被告而言，並
    無有利或不利之情形。依上說明，應無適用修正後刑法第2
    條第1項之規定比較新舊法適用之問題（參見最高法院95年
    度台上字第5589號判決意旨）。是本件關於被告犯本罪成立
    累犯部分，毋庸依刑法第2條第1項規定為新舊法之比較，而
    應依一般法律適用原則，適用裁判時刑法第47條第1項之規
    定，論以累犯（參照最高法院95年11月7日第21次刑事庭會
    議決議意旨及95年度台上字第7241號判決）。
五、按臺灣地區與大陸地區人民關係條例第79條第1項對於違反
    同條例第15條第1款所定不得使大陸地區人民非法進入臺灣
    地區之處罰，旨在防止大陸地區人民非法進入臺灣地區，以
    維護臺灣地區之安全與安定；所稱「非法」，自應從實質上
    之合法性予以判斷，凡評價上違反法秩序之方法，均屬「非
    法」。參照行政程序法第119條第1款、第2款規定，受益人
    以詐欺、脅迫或賄賂方法，使行政機關作成行政處分者；或
    對重要事項提供不正確資料或為不完全陳述，致使行政機關
    依該資料或陳述而作成行政處分者，其信賴不值得保護。故
    在大陸地區通謀虛偽結婚，以不實之結婚證明辦理相關戶籍
    登記、入境等手續，憑以進入臺灣地區，其所持之入境許可
    文件雖係入出境主管機關所核發，形式上為合法，但因以詐
    欺方法而取得，即不具實質上之合法性，仍屬非法進入臺灣
    地區（最高法院94年度臺上字第1064號判決意旨參照）。核
    被告所為，係犯臺灣地區與大陸地區人民關係條例第79條第
    1項、第15條第1款之使大陸地區人民非法進入臺灣地區罪（
    犯罪事實欄一、(一)、(三)部分）及同條例第79條第4項、第1項
    、第15條第1款之使大陸地區人民非法進入臺灣地區未遂罪
    （犯罪事實欄一、(二)部分）、刑法第216條、第214條行使使
    公務員登載不實文書罪。又按錄音、錄影或電磁紀錄，藉機
    器或電腦之處理所顯示之聲音、影像或符號，足以為表示其
    用意之證明者，以文書論，刑法第220條第2項定有明文，是
    被告與共犯鄭明義前往臺中市北區戶政事務所辦理結婚登記
    ，使該管不知情之承辦公務員將共犯鄭明義與張小麗結婚之
    不實事項登載於戶籍謄本之電腦檔案中，此部分係屬刑法第
    220條第2項所規定以文書論之文書，特此說明。又按連續數
    行為而犯同一之罪名者，以一罪論，修正前刑法第56條定有
    明文，則當連續犯罪之際，遇刑法有變更時，其一部涉及舊
    法，一部涉及新法者，即應依最後行為時之法律處斷，最高
    法院著有29年上字第3866號判例意旨可資參照。查臺灣地區
    與大陸地區人民關係條例前於92年10月29日修正公布，其中
    修正後之第79條規定已自92年12月31日施行（行政院92年12
    月29日院臺秘字第0920069517號令），而被告就犯罪事實欄
    一、(三)中關於違反臺灣地區與大陸地區人民關係條例之犯行
    ，其行為著手時間為93年8月27日，已在該條例修正施行後
    ，自無行為後法律變更可言，而無適用刑法第2條之餘地，
    檢察官認本件被告行為後法律有變更，經比較新舊法後，以
    修正前之規定對被告有利，應適用修正前臺灣地區與大陸地
    區人民關係條例之規定論處，容有誤會。被告就所犯行使使
    公務員登載不實文書罪部分，與共犯鄭明義及張小麗間；就
    使大陸地區人民非法進入臺灣地區罪部分，與共犯鄭明義間
    ，分別有犯意聯絡及行為分擔，均為共同正犯。被告所犯使
    公務員登載不實罪，為嗣後行使之高度行為所吸收，不另論
    罪。又如犯罪事實欄一、(二)所載之犯罪事實，被告與共犯鄭
    明義固已向境管局提出張小麗來臺探親之申請，惟經境管局
    承辦出入境職務之公務員實質審核後，認應為不予許可之處
    分，致張小麗未能進入臺灣地區，故被告此部分犯行應屬未
    遂。被告先後多次行使使公務員登載不實文書及使大陸地區
    人民非法進入臺灣地區之行為，均時間緊接，且犯罪構成要
    件相同，顯均係基於概括犯意為之，應依修正前刑法連續犯
    之規定各論以一罪，並分別加重其刑。被告所犯上開二罪間
    ，有方法、結果之牽連關係，依修正前刑法第55條後段之規
    定，從一重以連續違反臺灣地區與大陸地區人民關係條例論
    罪。又被告於85年間，因竊盜案件，經台灣桃園地方法院判
    處有期徒刑5月確定，甫於86年6月28日縮刑期滿執行完畢，
    此有臺灣臺中地方法院檢察署刑案資料查註紀錄表及臺灣高
    等法院被告前案紀錄表各一份在卷可按，被告於受有期徒刑
    之執行完畢後，於5年以內故意再犯本件有期徒刑以上之罪
    ，為累犯，應依刑法第47條第1項規定，依法遞加重其刑。
六、原審認被告犯行事證明確，予以論罪科刑，固非無見，惟查
    ，原審判決後，中華民國96年罪犯減刑條例自96年7月16日
    起施行，本案被告犯罪時間在中華民國96年4月24日以前，
    合於減刑條件，原審未及適用中華民國96年罪犯減刑條例之
    規定予以減刑，尚有未洽。被告上訴意旨否認犯行，雖無理
    由，然原審判決既有前揭可議之處，自屬無可維持，應由本
    院將原判決予以撤銷改判。爰審酌被告因貪圖不法利益，利
    用人頭以假結婚方式使大陸地區人民非法入境，足以影響臺
    灣地區之安全及安定，並參酌其有事實欄所載之前科，顯見
    素行欠佳、且犯後仍飾詞矯辯，將責任全推由人頭丈夫鄭明
    義，益證其毫無悔意等一切情狀，量處如主文第二項所示之
    刑，以資懲儆。又本案被告犯罪時間在中華民國96年4月24
    日以前，合於減刑條件，應併依中華民國96年罪犯減刑條例
    第2條第1項第3款之規定，減其宣告刑2分之1。
據上論斷，應依刑事訴訟法第369條第1項前段、第364條、第299
條第1項前段，臺灣地區與大陸地區人民關係條例第79條第1項，
刑法第2條第1項、第11條前段、第28條、第47條第1項、修正前
刑法第56條、刑法第214條、第216條、第220條第2項、修正前刑
法第55條後段，修正前罰金罰鍰提高標準條例第1條前段，中華
民國96年罪犯減刑條例第2條第1項第3款、第7條，判決如主文。
本案經檢察官沈淑宜到庭執行職務。
中　　華　　民　　國　　96　　年　　9 　　月　　27　　日
            刑事第十一庭　審判長法　官　陳　朱　貴
                                法　官　郭　同　奇
                                法　官　胡　文　傑
上列正本證明與原本無異。
如不服本判決應於收受送達後十日內向本院提出上訴書狀，其未
敘述上訴之理由者並得於提起上訴後十日內向本院補提理由書（
均須按他造當事人之人數附繕本）。
                                書記官  陳　文  琴
中　　華　　民　　國　　96　　年　　9 　　月　　27   　日
附錄本案論罪科刑法條全文：
臺灣地區與大陸地區人民關係條例第15條
下列行為不得為之：
一　使大陸地區人民非法進入臺灣地區。
二　明知臺灣地區人民未經許可，而招攬使之進入大陸地區。
三　使大陸地區人民在臺灣地區從事未經許可或與許可目的不
    符之活動。
四　僱用或留用大陸地區人民在臺灣地區從事未經許可或與許可
    範圍不符之工作。
五　居間介紹他人為前款之行為。
第79條
違反第十五條第一款規定者，處一年以上七年以下有期徒刑，得
併科新臺幣一百萬元以下罰金。
意圖營利而犯前項之罪者，處三年以上十年以下有期徒刑，得併
科新臺幣五百萬元以下罰金。
前二項之首謀者，處五年以上有期徒刑，得併科新臺幣一千萬元
以下罰金。
前三項之未遂犯罰之。
中華民國船舶、航空器或其他運輸工具所有人、營運人或船長、
機長、其他運輸工具駕駛人違反第十五條第一款規定者，主管機
關得處該中華民國船舶、航空器或其他運輸工具一定期間之停航
，或廢止其有關證照，並得停止或廢止該船長、機長或駕駛人之
職業證照或資格。
中華民國船舶、航空器或其他運輸工具所有人，有第一項至第四
項之行為或因其故意、重大過失致使第三人以其船舶、航空器或
其他運輸工具從事第一項至第四項之行為，且該行為係以運送大
陸地區人民非法進入臺灣地區為主要目的者，主管機關得沒入該
船舶、航空器或其他運輸工具。所有人明知該船舶、航空器或其
他運輸工具得沒入，為規避沒入之裁處而取得所有權者，亦同。
前項情形，如該船舶、航空器或其他運輸工具無相關主管機關得
予沒入時，得由查獲機關沒入之。
刑法第214條
明知為不實之事項，而使公務員登載於職務上所掌之公文書，足
以生損害於公眾或他人者，處三年以下有期徒刑、拘役或五百元
以下罰金。
刑法第216條
行使第二百十條至第二百十五條之文書者，依偽造、變造文書或
登載不實事項或使登載不實事項之規定處斷。
刑法第220條
在紙上或物品上之文字、符號、圖畫、照像，依習慣或特約，足
以為表示其用意之證明者，關於本章及本章以外各罪，以文書論
。
錄音、錄影或電磁紀錄，藉機器或電腦之處理所顯示之聲音、影
像或符號，足以為表示其用意之證明者，亦同。
稱電磁紀錄，指以電子、磁性或其他無法以人之知覺直接認識之
方式所製成之紀錄，而供電腦處理之用者。
